臺灣板橋地方法院刑事判決　　　　　　　96年度易字第311號
公　訴　人　臺灣板橋地方法院檢察署檢察官
被　　　告　乙○○〔原名邱慶豐.
上列被告因違反毒品危害防制條例等案件，經檢察官提起公訴〔
９５年度偵字第２７４５０號、９５年度毒偵字第７９５２號〕
；本院合議庭裁定由受命法官獨任進行簡式審判程序，茲判決如
下：
    主  文
乙○○所犯如附表貳編號一、二所示之罪，均累犯，各處如附表
貳「宣告刑」欄所示之刑，減為附表貳「減得之刑」欄所示之刑
；應執行有期徒刑參月，如易科罰金，以新臺幣壹仟元折算壹日
，扣案如附表壹編號一、二所示物品，沒收銷燬之，編號三、四
所示物品，均沒收。
    事　實
壹、乙○○前於〔一〕民國〔下同〕８７年間，因違反毒品危害
    防制條例案〔臺灣板橋地方法院檢察署８７年度毒偵字第２
    ３２６１號〕，經本院以８７年度訴字第２０６２號刑事判
    決，就其轉讓毒品罪，判處有期徒刑捌月確定，嗣於９１年
    ５月８日執行完畢。〔二〕９５年間，因詐欺案〔臺灣板橋
    地方法院檢察署９５年度偵字第１７４３號〕，經本院判處
    有期徒刑伍月，如易科罰金，以銀元參佰元折算壹日確定，
    於９６年１月１５日執行完畢。〔三〕９５年間，因施用毒
    品案〔臺灣板橋地方法院檢察署９５年度毒偵字第６９５號
    〕，經依本院裁定送勒戒處所觀察、勒戒後，認無繼續施用
    毒品之傾向，於９５年８月３日出勒戒所，復經公訴人處分
    不起訴確定。〔四〕９５年間，因贓物案〔臺灣板橋地方法
    院檢察署９５年度偵字第１９０９３號〕，經本院判處拘役
    伍拾日，如易科罰金，以銀元參佰元折算壹日確定〔尚未執
    行〕。
貳、乙○○未見悔悟，明知甲基安非他命係毒品危害防制條例所
    管制之第貳級毒品，不得非法持有、施用，亦不得幫助他人
    施用，竟〔壹〕於事實欄壹之〔三〕所示觀察、勒戒執行完
    畢釋放後，伍年內，復基於施用第貳級毒品之犯意，先自９
    ５年８月中旬之某日起，在臺北縣板橋市○○路○段２８巷
    巷口，以新臺幣〔下同〕玖仟元、壹萬壹仟元〔起訴書誤載
    為壹萬元〕不等之代價，陸續向真實姓名年籍不詳綽號『小
    毛』之成年男子，購入第貳級毒品甲基安非他命〔起訴書誤
    載為安非他命，以下均同〕後，於９５年１１月２０日下午
    ６時許，在臺北縣板橋市○○路○段２８巷４６號住處房間
    內，以將第貳級毒品甲基安非他命放置在玻璃球內，再用火
    燒烤吸食煙霧之方式，施用第貳級毒品甲基安非他命壹次。
    〔貳〕另基於幫助施用第貳級毒品之犯意，於上揭時、地，
    提供己有附表編號四所示吸食器，幫助甲○○施用上揭甲基
    安非他命〔甲○○涉犯施用毒品犯行，業由臺灣板橋地方法
    院檢察署另行偵辦〕。
參、嗣先後於〔一〕９５年１１月２０日晚上８時２０分許，在
    臺北縣板橋市○○路○段２８巷４弄口前為警查獲，並扣得
    附表壹編號一所示第貳級毒品甲基安非他命壹包，暨附表壹
    編號三所示乙○○所有供其施用第貳級毒品所用之物。〔二
    〕９５年１１月２０日晚上８時３０分許，乙○○自願同意
    帶同警方，至臺北縣板橋市○○路○段２８巷４６號住處進
    行搜索，並扣得附表壹編號二所示第貳級毒品甲基安非他命
    壹包，暨附表壹編號四所示乙○○所有供其幫助甲○○施用
    第貳級毒品所用之物〔起訴書漏載〕。
肆、案經臺北縣政府警察局海山分局報請臺灣板橋地方法院檢察
    署檢察官偵查起訴。
    理　由
壹、上揭事實，業據被告坦承不諱〔參見本院準備程序筆錄、簡
    式審判筆錄〕。其中事實欄貳─〔壹〕部分，被告到案後，
    經警採集其尿液檢體，送驗後檢出甲基安非他命陽性反應，
    此有臺灣檢驗科技股份有限公司出具濫用藥物尿液檢驗報告
    、臺北縣政府警察局海山分局毒品危害防制條例被移送者姓
    名暨代碼對照表〔附臺灣板橋地方法院檢察署９５年度毒偵
    字第７９５２號卷第５０頁、９５年度偵字第２７４５０號
    卷第４２頁〕足稽，復有扣案如附表壹編號一、二、三所示
    物品、臺灣高等法院被告前案紀錄表等足佐；事實欄貳─〔
    貳〕部分，與甲○○供述情節大致相符〔參見臺灣板橋地方
    法院檢察署９５年度偵字第２７４５０號卷第６１頁〕，復
    有扣案如附表壹編號四所示物品足佐。堪認被告自白情節，
    與事實相符，足為認定上揭事實之依據；且查：
    一、人體施用甲基安非他命後，其主要代謝物中，未改變型
        態之甲基安非他命佔施用劑量達百分之４３，安非他命
        則約為百分之５；人體若係施用安非他命後，主要代謝
        物中則有未改變型態之安非他命，但無甲基安非他命，
        此經法務部調查局以９３年５月４日調科壹字第０９３
        ６２４１３９８０號函釋明在案。足見人體若施用安非
        他命，其尿液代謝物不可能出現甲基安非他命，惟人體
        若施用甲基安非他命，其尿液代謝物除主要有甲基安非
        他命外，亦可能有少量之安非他命。是乙○○之尿液除
        呈現甲基安非他命之陽性反應外，其濃度亦甚高，依上
        開函示，乙○○自不可能係施用安非他命，而應係施用
        甲基安非他命，起訴意旨認乙○○係施用安非他命，容
        有誤解；又扣案如附表壹編號一、二所示物品，係甲基
        安非他命，此有臺灣檢驗科技股份有限公司藥物檢驗報
        告附本院卷足參，起訴書認係安非他命，亦有誤會，惟
        業據公訴人於本院審理時更正為甲基安非他命〔參見本
        院９６年７月９日簡式審判筆錄第１頁〕；再查，被告
        所涉事實欄壹─〔一〕所示犯行，經本院以８７年度訴
　　　　字第２０６２號刑事判決，就其轉讓毒品罪，判處有期
  　　　徒刑捌月確定，此有本院上揭判決繕本附本院卷足稽〔
    　　臺灣高等法院被告前案紀錄表載被告另『非法販賣化學
      　合成麻醉藥品』，經同判決判處『有期徒刑柒年肆月』
        〕；爰據之審結如上。
　　二、公訴人認被告所為事實欄貳─〔貳〕所示犯行，係犯幫
  　　　助施用第貳級毒品罪。被告則自白『我認為我是幫助吸
　　　　食〔第貳級毒品〕』〔參見本院９６年３月７日簡式審
　　　　判筆錄第３頁〕等語；按刑法上犯罪之故意，祇須對於
　　　　犯罪事實有所認識，有意使其發生或其發生不違背其本
　　　　意，仍予以實施為已足，不以行為人主觀之認識與客觀
　　　　事實兩相一致為必要，故行為人主觀上欲犯某罪，事實
　　　　上卻犯他罪時，依刑罰責任論之主觀主義思潮，首重行
　　　　為人之主觀認識，應以行為人主觀犯意為其適用原則，
　　　　必事實上所犯之他罪有利於行為人時，始例外依該他罪
　　　　處斷。我國暫行新刑律第１３條第３項原亦有「犯罪之
　　　　事實與犯人所知有異者，依下列處斷：所犯重於犯人所
　　　　知或相等者，從其所知；所犯輕於犯人所知者，從其所
　　　　犯」之規定。嗣制定現行刑法時，以此為法理所當然，
　　　　乃未予明定。從而被告主觀上欲犯幫助施用毒品罪，事
  　　　實上卻犯較重之轉讓第貳級毒品罪，揆之前揭「所犯重
　　　　於犯人所知或相等者，從其所知」之法理，自應適用行
　　　  為人主觀上所認識之該罪論處。本院同意公訴人從所知
　　　　追訴被告幫助施用第貳級毒品罪。
    三、本件事證明確，被告之上揭犯行，堪予認定。
貳、核被告乙○○〔壹〕所為事實欄貳─〔壹〕所示犯行，係犯
    毒品危害防制條例第１０條第２項之施用第貳級毒品罪。其
    因施用而持有第貳級毒品之低度行為，為施用之高度行為所
    吸收，不另論罪。〔貳〕所為事實欄貳─〔貳〕所示犯行，
　　係犯刑法第３０條第１項、毒品危害防制條例第１０條第２
　  項之幫助施用第貳級毒品罪。被告幫助他人犯罪，按正犯之
    刑減輕之。〔參〕被告前曾犯事實欄壹─〔一〕所示之罪，
    經法院判處徒刑確定，嗣於「９１年５月８日」執行完畢，
    此有臺灣高等法院被告前案紀錄表在卷足參，伍年之內，故
    意再犯有期徒刑以上之本罪，依累犯之規定，就所犯上列貳
    罪，加重其刑，關於所犯幫助施用第貳級毒品罪，依先加後
    減之規定加減之；末按被告犯罪時間在９６年４月２４日以
    前，應按中華民國九十六年罪犯減刑條例規定減其宣告刑二
    分之一。爰審酌被告犯罪之動機、目的、手段、所致之損害
    ，暨犯罪後態度等一切情狀，量處如主文所示之刑，並諭知
    減得之刑，暨定其應執行之刑，並諭知易科罰金之折算標準
    。
參、扣案如附表壹編號一、二所示甲基安非他命貳包，係查獲之
    毒品，應依毒品危害防制條例第１８條第１項前段規定，宣
    告沒收銷燬之；附表壹編號三所示物品，係被告所有供其施
    用第貳級毒品安非他命所用之物，附表壹編號四所示物品，
    係被告所有供其犯幫助施用第貳級毒品罪所用之物，均依法
    宣告沒收。
據上論斷，應依刑事訴訟法第２７３條之１第１項、第２９９條
第１項前段，毒品危害防制條例第１０條第２項、第１８條第１
項前段，刑法第１１條前段、第３０條第１項、第２項、第４１
條第１項前段、第４７條第１項、第５１條第５款、第３８條第
１項第２款，中華民國九十六年罪犯減刑條例第２條第１項第３
款、第７條、第１０條，判決如主文。
本案經檢察官蔡元仕到庭執行職務。
中　　華　　民　　國　　96　　年　　8   月　   6    　日
                  刑事第一庭　法　官  陳福來
以上正本證明與原本無異。
如不服本判決應於送達後10日內向本院提出上訴狀。
                            　書記官  林兆嘉
中　　華　　民　　國　　96　　年　　8 　　月　　7 　　日
附表壹：
┌──┬───────┬───────┬──────────┐
│編號│    品  名    │   數  量     │   備         註    │
├──┼───────┼───────┼──────────┤
│ 一 │甲基安非他命  │壹包〔毛重壹點│一、９５年度偵字第２│
│    │              │貳公克〕　　　│    ７４５０號扣案。│
│    │              │　　　        │二、臺灣檢驗科技股份│
├──┼───────┼───────┤    有限公司藥物檢驗│
│ 二 │甲基安非他命  │壹包〔毛重壹點│    報告附本院卷。  │
│    │              │壹公克〕　　　│三、因鑑驗使用零點零│
│    │              │　　　　　    │    壹壹公克。　    │
├──┼───────┼───────┼──────────┤
│ 三 │玻璃球燈      │壹個          │仝上。              │
├──┼───────┼───────┼──────────┤
│ 四 │吸食器        │壹組          │仝上。              │
└──┴───────┴───────┴──────────┘
附表貳：
┌──┬──────┬─────────┬─────────┐
│編號│犯 罪 事 實 │宣      告      刑│減   得   之   刑 │
├──┼──────┼─────────┼─────────┤
│一  │事實欄貳─〔│乙○○施用第貳級毒│減為有期徒刑貳月，│
│    │壹〕所示事實│品，累犯，處有期徒│如易科罰金，以新臺│
│    │            │刑肆月，如易科罰金│幣壹仟元折算壹日，│
│    │            │，以新臺幣壹仟元折│扣案如附表壹編號一│
│    │            │算壹日，扣案如附表│、二所示物品，沒收│
│    │            │壹編號一、二所示物│銷燬之，編號三所示│
│    │            │品，沒收銷燬之，編│物品，沒收。      │
│    │            │號三所示物品，沒收│                  │
│    │            │。                │                  │
├──┼──────┼─────────┼─────────┤
│二  │事實欄貳─〔│乙○○幫助施用第貳│減為有期徒刑壹月又│
│    │貳〕所示事實│級毒品，累犯，處有│拾伍日，如易科罰金│
│    │            │期徒刑參月，如易科│，以新臺幣壹仟元折│
│    │            │罰金，以新臺幣壹仟│算壹日，扣案如附表│
│    │            │元折算壹日，扣案如│壹編號四所示物品，│
│    │            │附表壹編號四所示物│沒收。            │
│    │            │品，沒收。        │                  │
└──┴──────┴─────────┴─────────┘
附錄壹：本件論罪科刑參考法條：
毒品危害防制條例第十條：
施用第一級毒品者，處六月以上五年以下有期徒刑。
施用第二級毒品者，處三年以下有期徒刑。
附錄貳：告訴人、被害人、被告上訴權利告知書：
一、如果您是告訴人或被害人而對本判決不服，請書具不服的理
    由狀，向臺灣板橋地方法院檢察署提出聲請，請求檢察官上
    訴。但要注意可以上訴的期間只有１０天，而且這項可以上
    訴的期間，是以檢察官收受判決正本的日期起算，不是從您
    收到判決以後起算。
二、如果您是被告而對本判決不服，可以在您收到判決後１０天
    內提起上訴，而上訴的目的，既然是希望改變原來的判決，
    所以您的上訴狀一定要記載上訴的具體理由。
三、如果您是被告，也可以在１０天的上訴期間內，先行提出上
    訴狀，但要注意在１０天上訴期間屆滿後的２０天內，向原
    來判決的法院，補提上訴理由狀。
四、如果您有什麼訴訟程序的疑問，可以就近到任何法院的聯合
    服務中心洽詢，也可以依照法律扶助法的規定，向法律扶助
    基金會請求法律扶助。
    法律扶助基金會板橋分會
    　　　地址：臺北縣板橋市○○路○段268號10樓
　　　　　電話：(00)0000-0000
　　　　　傳真：(00)0000-0000
          Email:banciao@laf.org.tw
    法律扶助基金會臺北分會
　　　    地址：臺北市○○○路○段200號6樓
　　　　　電話：(00)0000-0000
　　　　　傳真：(00)0000-0000
　　　　　Email:taipei@laf.org.tw
